【裁判字號】    89,交易,207
【裁判日期】    890731
【裁判案由】    過失傷害
【裁判全文】
臺灣高雄地方法院刑事判決                        八十九年度交易字第二七號
    公  訴  人  臺灣高雄地方法院檢察署檢察官
    被      告  丙○○
右列被告因過失傷害案件，經檢察官提起公訴（八十九年度偵字第一九一六號），本
院判決如左：
    主  文
丙○○因過失傷害人，處有期徒刑參月，如易科罰金，以佰元折算壹日，緩刑貳年
。
    事  實
一、丙○○考領有普通小客車駕駛執照，於民國八十八年十月三十一日下午六時五分
    許，駕駛車牌號碼ＶＳ─八九七三號自用小客車，沿高雄縣旗山鎮○○○路外側
    快車道，由南往北方向行駛，行經該路南勝湖營區前時，本應注意車前人、車狀
    況，並隨時採取必要之安全措施，而當時雖係夜間無照明設備，惟天候晴，柏油
    路面乾燥無缺陷，亦無其他障礙物，視距良好，且依其智識、能力亦無不能注意
    之情事，詎於行經南勝湖營區前時，竟疏未注意車前人、車狀況，適有在未設有
    行人穿越道亦非禁止穿越道路之路段穿越道路時，疏未注意左右有無來車，即貿
    然由西向東穿越旗南三路之行人甲○○亦行至該處，丙○○見狀煞避不及，其駕
    駛之自小客車右前車頭撞及甲○○，致使甲○○受有左橈股骨折、頭部外傷、右
    膝挫傷之傷害。丙○○於肇事後，即主動向據報前往肇事現場處理且不知犯罪嫌
    疑人之高雄縣警察局旗山分局嶺口派出所警員乙○○坦承肇事，嗣並接受偵審裁
    判。
二、案經甲○○訴由高雄縣警察局旗山分局報請高雄臺灣高雄地方法院檢察署檢察官
    偵查起訴。
    理  由
一、訊據被告丙○○對於在右揭時、地，駕駛車牌號碼ＶＳ─八九七三號自用小客車
    撞及甲○○，致使甲○○受有左橈股骨折、頭部外傷、右膝挫傷之事實，固坦承
    不諱，惟矢口否認有何過失犯行，辯稱：他在自己的車道行駛，視線不好，他無
    法注意到告訴人橫越馬路，他沒有過失云云。經查，右揭犯罪事實，業據告訴人
    甲○○於警訊及本院調查中指訴綦詳，並有高雄市健人醫院之診斷證明書乙紙附
    在警卷足憑。又本件車禍肇事路段，係在高雄縣旗山鎮○○○路，該路為雙向四
    線車道道路，無行人穿越道，夜間無照明設備，肇事時被告係行駛在該路北上外
    快車道上，告訴人係由西往東方向穿越旗南三路時，在被告行駛之外側快車道遭
    被告所撞及，此為警製道路交通事故調查報告表所載明，並經告訴人及被告一致
    供承，是被告在夜間無照明設備，視線不佳之路段行駛，理應更加小心謹慎注意
    車前人、車狀況，且於被告肇事前，告訴人早已徒步自被告左方橫越過旗南三路
    南下車道，被告只要稍加注意，應可看見告訴人正徒步自其行駛之北上外側快車
    道走來，是被告駕駛行為有疏未注意車前人、車狀況之過失，彰彰甚明。被告前
    開所辯顯係卸責之詞，不足採信。
二、按汽車駕駛人應注意車前狀況，並隨時採取必要之安全措施，以避免危險之發生
    ，道路交通安全規則第九十四條第三項定有明文。被告既考領有普通自小客車駕
    駛執照，自應知悉甚詳，且亦為其應注意並能注意之義務，則其駕車行經上開上
    開路段時，理應注意車前人、車狀況，隨時採取必要之閃避措施，而當時係夜間
    且無照明設備，視線不佳，此經被告自承在卷，核與前開道路事故調查報告表所
    載及肇事現場照片相符，被告理應更加注意小心駕駛，且依被告之智識、能力等
    情，亦無不能注意之情事，詎被告於行經旗南三路南勝湖營區前時，竟疏未注意
    車前人、車狀況，而未適時發現告訴人正徒步自其左方橫越旗南三路，並及時採
    取適當、必要之安全措施，致肇事使告訴人受有前開傷害，被告之駕駛行為有過
    失，已如前述。況本件車禍經送台灣省高屏澎區車輛行車事故鑑定委員會鑑定結
    果亦認定，「丙○○駕駛小客車疏未注意車前狀況為肇事次因」，亦即被告就本
    件車禍發生亦有過失，此有該會八十九年五月五日高屏澎行字第○四八二號函所
    檢送之鑑定意見書在卷可憑。又道路交通安全規則第一百三十四條第五款規定，
    行人在未設有行人穿越道亦非禁止穿越之路段穿越道路時，應注意左右有無來車
    ，始可小心迅速穿越。本件告訴人甲○○在未設有行人穿越道亦非禁止穿越之旗
    南三路南勝湖營區前穿越旗南三路時，未注意左右有無來車，即貿然由西向東穿
    越該路，對於本件車禍事故之發生亦有過失，惟此仍不得解免被告過失罪責，附
    此敘明。又被害人確因本件車禍受有前開傷害，已詳如前述，是被告之過失犯行
    與被害人之受傷間，顯有相當因果關係。本件罪證已臻明確，被告過失犯行洵堪
    認定。
三、核被告所為，係犯刑法第二百八十四條第一項前段之過失傷害罪。被告於肇事後
    ，犯罪未被發覺前，即主動向前往現場處理之高雄縣警察局旗山分局嶺口派出所
    警員乙○○自首，並坦承肇事接受裁判之事實，有職務報告書一紙在卷可稽，合
    乎自首之要件，應依刑法第六十二條前段規定，減輕其刑。爰審酌被告駕車疏未
    注意車前狀況，致撞及告訴人而肇事，雖其過失程度尚非重大，且告訴人就本件
    車禍之發生亦有過失，及被告於本件言詞辯論終結後，方已與告訴人達成民事和
    解，惟其犯後態度不佳，告訴人所受之傷害非輕等一切情狀，爰量處如主文所示
    之刑，並諭知易科罰金之折算標金。又被告前未曾受有期徒刑以上刑之宣告，有
    臺灣高等法院被告全國前案紀錄表一份在卷可稽，其偶因過失罹犯本罪，業與告
    訴人達成民事和解，已如前述，經此偵審程序及受此科刑教訓之後，當知警惕，
    應無再犯之虞，本院認所宣告之刑以暫不執行為適當，爰併予宣告緩刑二年，以
    啟自新，並觀後效。
四、按告訴乃論之罪，告訴人於第一審言詞辯論終結前，得撤回其告訴，刑事訴訟法
    第二百三十八條第一項定有明文。本件被告係犯刑法第二百八十四條第一項前段
    之過失傷害罪，依同法第二百八十七條前段之規定，屬告訴乃論之罪，告訴人於
    本院言詞辯論終結詞前，自得撤回其告訴。惟查本件過失傷害案件，已於八十九
    年七月十二日言詞辯論終結，而本件告訴人於言詞辯論終結後即八十九年七月二
    十八日，方具狀向本院撤回告訴，揆諸前揭規定，其撤回與法不合，本院仍應予
    以判決，併此敘明。
據上論斷，應依刑事訴訟法第二百九十九條第一項段，刑法第二百八十四條第一項前
段、第四十一條、第七十四條第一款，罰金罰鍰提高標準條例第一條前段、第二段，
判決如主文。
本案經檢察官鍾忠孝到庭執行職務。
中      華      民      國    八十九    年      七      月    三十一    日
                                  臺灣高雄地方法院交通法庭
                                      審判長法  官  李  嘉  興
                                            法  官  徐  美  麗
                                            法  官  廖  純  卿
右正本證明與原本無異。
如不服本判決，應於判決送達後十日內，向本院提出上訴狀。
                                            書記官  林  孝  聰
中    華    民    國      八十九      年      七      月      三十一    日
附錄本判決論罪之法條：
刑法二百八十四條第一項前段
因過失傷害人者，處六月以下有期徒刑、拘役或五百元以下罰金。


司法院資訊處製作；財團法人民間司法改革基金會備份。
